【裁判字號】    96,簡上,139
【裁判日期】    970703
【裁判案由】    損害賠償
【裁判全文】
臺灣士林地方法院民事判決             96年度簡上字第139號
上  訴  人  甲○○
訴訟代理人  子  ○
上  訴  人  壬○○
            乙○○
            丙○○
            癸○○
            丁○○
前五人共同
訴訟代理人  戊○○
上  訴  人  庚○○
            己○○
前二人共同
訴訟代理人  辛○○
被 上訴 人  丑○○
            寅○○
上列當事人間請求損害賠償事件，上訴人對於中華民國95年12月
21日本院內湖簡易庭95年度湖簡字第84號第一審判決提起上訴，
本院於97年6 月19日言詞辯論終結，判決如下：
    主  文
上訴駁回。
第二審訴訟費用新台幣仟玖佰柒拾伍元由上訴人負擔。
    事  實  及  理  由
一、上訴人甲○○未於最後言詞辯論期日到場，核無民事訴訟法
    第386 條各款所列情形，爰依被上訴人聲請，由其一造辯論
    而為判決。
二、本件上訴人起訴主張：緣坐落台北縣汐止市○○街之自來水
    供水系統，業經台灣省自來水股份有限公司（下稱自來水公
    司）第一區管理處汐止營運所於民國89年5 月18日核准登記
    （下稱系爭供水系統），係上訴人所屬瑞士山莊特區管理委
    員會（下稱特區管委會）之住戶出資裝設，不足的資金部分
    則由訴外人辛○○集資，辛○○並於89年3 月31日，將使用
    、管理及維修等移交予特區管委會負責。被上訴人丑○○、
    寅○○父子於94年4 月2 日上午10時左右，在台北縣汐止市
    ○○街206 巷4 號及6 號前，未經上訴人同意，擅自僱工開
    挖毀損前揭自來水管線，分別於直徑150MM 及100MM 之石墨
    鋼管上各鑽一洞，欲私自接水取用，侵害上訴人之財產權。
    爰依侵權行為法律關係，請求被上訴人賠償回復原狀之費用
    新臺幣（下同）247,750 元，及自起訴狀繕本送達翌日起至
    清償日止按年利率5%計算之利息。
三、被上訴人則辯稱：系爭供水系統為訴外人辛○○出資興建，
    並非上訴人出資興建，上訴人並非所有權人。又被上訴人僱
    工接管，係依丑○○與訴外人辛○○間所簽訂協議書之約定
    ，辛○○同意由被上訴人支付100 萬元後即可接管，並無不
    法侵害之意思。又辛○○就接管乙事曾向台灣士林地方法院
    檢察署告訴被上訴人毀損，業經不起訴處分確定，足證被上
    訴人並無毀損事實，且被上訴人也已將水管補好，柏油路面
    回復原狀，上訴人亦無損害可言等語。
四、原審判決上訴人全部敗訴，上訴人不服，提出本件上訴，並
    補充主張：特區管委會共有成員31人，設有基金，每月收70
    0 元，與瑞士山莊管理委員會之間沒有關係，當初起訴本來
    是用特區管委會名義，後來原審認為特區管委會不存在，才
    改由上訴人來告，出來告的8 個人只是成員，沒有特殊身份
    ，目前特區管委會主委姓黃，系爭供水系統係特區管委會所
    有，接用自來水要找特區管委會申請，且台灣高等法院就丑
    ○○與辛○○間之協議書，業判決辛○○敗訴，辛○○要賠
    被上訴人100 萬元，即表示其跟丑○○間並無任何合約存在
    ，被上訴人以協議書之法律關係為抗辯，並無理由等語。並
    聲明：(一)原判決廢棄。(二)被上訴人應給付上訴人247,750 元
    ，及自起訴狀繕本送達翌日起至清償日止按年利率5%計算之
    利息。被上訴人則聲明：駁回上訴。
五、得心證之理由：
    上訴人主張其為特區管委會之成員，被上訴人挖損位於台北
    縣汐止市○○街206 巷4 號及6 號前特區管委會所有系爭供
    水系統之水管，業侵害其所有權；被上訴人則否認該供水系
    統係上訴人所有。是本件首應審酌者自係系爭供水系統是否
    確為上訴人所有。經查：
  (一)系爭供水系統固以特區管委會之名義，於89年5 月26日向自
    來水公司申請供水，有自來水公司第一區管理處95年7 月5
    日台水一業字第09500058000 號函在卷可稽（原審卷38、39
    頁），惟特區管委會並非依公寓大廈管理條例合法成立之管
    理委員會，其成員實散居於瑞士山莊社區之中，台北縣汐止
    市公所前於92年10月6 日雖准其備查，嗣於92年12月19日則
    予撤銷，有該所92年12月19日北縣汐民字第0920039605號函
    在卷可稽（原審卷173 、174 頁），是上訴人雖稱其為特區
    管委會之成員，惟與其他成員間究屬何種法律關係，已難適
    用公寓大廈管理條例而確定，上訴人就此亦未加以主張，縱
    認系爭供水系統屬特區管委會之財產，則其得否提起本訴，
    本屬有疑。況申請供水之名義人未必即為系爭供水系統之所
    有人，亦據本院函詢自來水公司覆稱：「因瑞松路206 巷社
    區地處高亢非本公司供水壓力所及，當時由社區自行設置間
    接加壓用水設備，前項設備及其加壓後之水質，均由社區自
    行管理維護，故區內管線概由社區自行埋設，至於何時、何
    人出資埋設，因屬社區私有財產，本處汐止所無法知悉...
    」等語甚明，有自來水公司第一區管理處96年9 月19日台水
    一業字第09600084510 號函在卷可稽（本院卷71頁），是上
    訴人主張特區管委會係供水申請人，故為系爭供水系統之所
    有人云云，自不可採。
  (二)又查，特區管委會前於89年3 月31日曾與辛○○簽訂協議合
    約書，約定：「三、為統籌永續管理，乙方（即辛○○）同
    意將其集資所興建之自來水供輸水系統（含蓄水池、管線、
    機電設備等），除所有權由乙方保留外，其使用、管理、維
    修等移交甲方（即特區管委會）負責，其合約內容另行訂定
    。」等語，至89年4 月16日雙方再與庚○○、陳律豪、陳律
    銘等3 人簽立協議書，約定以特區管委會為自來水管線安裝
    申請人，庚○○、陳律豪、陳律銘等3 人則為辛○○之代理
    人，至於興建工程未完成部份仍由辛○○統籌處理，若住戶
    要使用該管線，則須向辛○○繳交工程及土地分擔費用，而
    特區管委會申請自來水之專用章則約定由辛○○永久保有及
    使用等情，有協議合約書及協議書在卷可稽（原審卷202 至
    209 頁），顯見系爭供水系統雖以特區管委會名義申請供水
    ，但所有權仍歸辛○○，故供水之專用章由辛○○保管，用
    戶分擔費用亦交予辛○○，特區管委會僅有使用管理權。從
    而，應認系爭供水系統並非特區管委會所有。
  (三)再查，證人辛○○於原審95年9 月5 日到庭結證：「（瑞松
    街206 巷4 號到6 號前方的自來水管所有權是誰的？）現在
    是登記瑞士山莊特區管理委員會名下。這是大家集資後由我
    去申請的，但因有人檢舉，所以才改由瑞士山莊特區管理委
    員會的名義申請。」、「（依據協議合約書，自來水的所有
    權是你所有，有何意見？）所有權是我的沒錯，但是由瑞士
    山莊特區管理委員會名義向自來水公司提出申請，所以是登
    記在管委會名下，維修管理由瑞士山莊特區管理委員會負責
    。」、「（裝設自來水管線是你出資興建的嗎？何時安裝的
    ？）不是，是由我集資安裝水管的。是從八十七年起就在埋
    設自來水管線。」等語，係認系爭供水系統為其所有，有筆
    錄在卷可稽（原審卷212 頁）。惟至第二審訴訟程序中，辛
    ○○改受上訴人庚○○、己○○委任為訴訟代理人，則改稱
    ：「... 系爭的水管不是我埋設的，在89年也還沒埋設。系
    爭水管不是我申請的，跟我無關，是特區找工人去裝的。」
    、「... 特區利用我原先的2 條主幹管接到住戶。被上訴人
    接的是支幹管，應該屬於特區住戶，不是我的。」、「...
    瑞士山莊裡面有2 、30甲，但目前只有特區管理委員會的2
    、30戶有接管，管線目前是特區管理委員會的... 」等語，
    嗣又改稱：「... 我對管線設備的權利已經在92年左右轉給
    其他股東，股東共有1 、20人，股東不是住戶，名字有黃清
    祥、黃清源、庚○○等人。最早出資是我跟其他人集資的，
    不是我一個人的錢，原來的管線的設備就是股東共同出資的
    ，後來因為費用增加了，所以股東也增加了，現在我股份的
    權利也轉讓給其他股東。」等語，有筆錄可稽（本院卷50、
    85、105 頁），依其所陳，系爭供水系統似為特區管委會所
    有，似又為非住戶之黃清祥等1 、20人股東所有，更與其於
    原審所證內容不符，且辛○○並未提出所稱權利已移轉予1
    、20人股東之相關證明，自難認其主張為可採。至於其他上
    訴人，亦未提出出資興建系爭供水系統之證據，或受讓取得
    該所有權之證明，其舉證既有未足，自難認上訴人係系爭供
    水系統之所有人。
  (四)末查，上訴人既無法證明被上訴人所挖損之水管係其所有，
    則被上訴人所為即難認已侵及上訴人之權利，是上訴人請求
    被上訴人負侵權行為之損害賠償責任，應認並無理由。
六、綜上，上訴人起訴請求被上訴人賠償247,750 元及遲延利息
    ，為無理由，原審判決上訴人敗訴，理由雖有不同，結論並
    無二異，上訴論旨指摘原判決不當，求予廢棄，為無理由，
    應予駁回。
七、本件第二審訴訟費用額確定為3,975 元，並應由上訴人負擔
    。
八、本件判決基礎已臻明確，兩造其餘之攻擊防禦方法及訴訟資
    料，經本院斟酌後，核與判決不生影響，無一一論述之必要
    ，併予敘明。
九、據上論結，本件上訴為無理由，依民事訴訟法第436 條之1
    第3 項、第449 條第2 項、第78條、第87條第1 項，判決如
    主文。
中    華    民    國    97    年    7     月    3     日
                  民事第一庭  審判長法  官  黃小瑩
                                    法  官  陳靜芬
                                    法  官  高愈杰
以上正本證明與原本無異。
本件判決不得上訴。
中    華    民    國    97    年    7     月    8     日
                                    書記官  高楚安


司法院資訊處製作；財團法人民間司法改革基金會備份。
